【裁判字號】    89,訴,619
【裁判日期】    891212
【裁判案由】    違反野生動物保育法
【裁判全文】
臺灣屏東地方法院刑事判決                          八十九年度訴字第六一九號
    公  訴  人  臺灣屏東地方法院檢察署檢察官
    被      告  甲○○
右列被告因違反野生動物保育法案件，經檢察官提起公訴（八十九年度偵字第五二五
五號）本院判決如左：
    主  文
甲○○違反未具保育類野生動物族群量逾越環境容許量之條件，未經中央主管機關許
可，使用禁止之方式獵捕保育類野生動物之規定，處有期徒刑柒月，緩刑年。
扣案之鳥仔踏拾壹支沒收。
    事  實
一、甲○○未具保育類野生動物族群量逾越環境容許量之條件，亦非基於學術研究或
    教育目的，及未經中央主管機關許可，於民國八十九年九月十四日六時許，在屏
    東縣車城鄉保力村田園，使用鳥仔踏之工具等禁止之方式，獵捕經行政院農業委
    員會依野生動物保育法公告之保育類野生動物紅尾伯勞鳥一隻。嗣於八十九年九
    月十四日六時十五分許為警當場查獲，並扣得紅尾伯勞鳥一隻（已死亡，已交由
    屏東縣恆春鎮公所獸醫處理）、鳥仔踏三十一支。
二、案經屏東縣警察局恆春分局報告台灣屏東地方法院檢察署檢察官偵查起訴。
    理  由
一、訊據被告甲○○於警、偵訊中及本院審理時，固不否認有於右揭時、地非法獵捕
    保育類野生動物紅尾伯勞鳥一隻為警當場查獲之事實，惟仍辯稱：鳥仔踏非伊所
    設置，係因經過該處見有一隻伯勞鳥已被他人獵捕於鳥仔踏上，遂將該隻伯勞鳥
    取下欲帶回家給孫子把玩云云。經查：被告既已自承係欲伯勞鳥帶回家給孫子把
    玩，始將伯勞鳥自鳥仔踏上取下，則被告顯已有獵捕之動機與行為；再該批鳥仔
    踏若非被告所架設，被告豈敢冒遭他人認為竊盜或非法獵補之嫌而自行取下該隻
    伯勞鳥，足見被告所辯顯與常情有違，應屬事後卸責之詞而不足採信，堪認上述
    鳥仔踏均為被告所架設，要屬無疑。此外，復有墾丁國家公園計劃圖一紙、照片
    一幀附於警卷，及內政部營建署墾丁國家公園管理處保育研究課出具之鑑定報告
    書一紙、扣案之鳥仔踏三十一支之扣押物品清單一紙附於偵查卷內可資佐證，事
    證明確，被告上開犯行洵堪認定，應予依法論科。
二、查紅尾伯勞鳥（學名ＬＡＮＩＵＳＣＲＩＳＴＡＴＵＳ）業經行政院農業委員會
    於八十四年十二月二十三日以八四農林字第四０三０八一七號公告列入其他應予
    保育之野生動物。該紅尾伯勞鳥係過境候鳥，並未在台灣地區繁殖，且近年來因
    氣候、環境生態及人為關係，其族群量有逐漸減少之趨勢，是有關機構乃極力宣
    導應予保護，故其族群量，顯未逾環境容許量，已無疑義。又依被告之供述顯非
    基於學術研究或教育目的，且於未經中央主管機關許可之下，設置獸鋏即鳥仔踏
    ，使用禁止之方式獵捕未逾環境容許量之保育類野生動物紅尾伯勞鳥，顯有違反
    野生動物保育法第十八條第一項第一款、第二款及同法第十九條第一項第六款之
    規定。核其所為係犯野生動物保育法第四十一條第一項第一款、第二款、第三款
    之罪，公訴人未認被告有違反同條項第一款之罪，容有未洽，併此指明。又被告
    所犯為同一罪名，僅其犯罪之態樣有別，核與一行為而觸犯數罪名之情況不同，
    公訴人認係想像競合犯，亦有誤會。爰審酌被告非法獵捕保育類野生動物，足以
    危害自然生態環境及有損國際聲譽，惟犯後已坦承犯行態度尚佳等一切情狀，量
    處如主文所示之刑。又被告前未曾受有期徒刑以上刑之宣告，有台灣高等法院被
    告全國前案紀錄表一紙附卷可參，經此次追訴審判，當知所警惕應無再犯之虞，
    本院認所宣告之刑以暫不執行為適當，爰併諭知緩刑三年，以啟自新。扣案之鳥
    仔踏三十一支為被告所有且供犯本罪所用之獵具，爰依野生動物保育法第五十二
    條第一項之規定宣告沒收。另扣案之紅尾伯勞鳥一隻，因已死亡及已交由屏東縣
    恆春鎮公所獸醫處理，故不另為沒收之宣告，附此敘明。
據上論斷，應依刑事訴訟法第二百九十九條第一項前段，野生動物保育法第四十一條
條第一項第一款、第二款、第三款、第五十二條第一項，刑法第十一條、第七十四條
第一款，判決如主文。
本案經檢察官楊挺宏到庭執行職務。
中      華      民      國      八十九      年    十二    月    十二    日
                                      臺灣屏東地方法院刑事第二庭
                                          法  官    柯盛益
右正本證明與原本無異。
對於本判決如有不服應於收受送達後十日內向本院提出上訴書狀上訴於台灣高等法院
高雄分院並按他造當事人之人數附具繕本。
                                          書記官   張福山
中      華      民      國      八十九      年    十二    月    十二    日
附錄本判決論罪科刑法條全文
野生動物保育法第四十一條第一項：
有下列情形之一，處六月以上五年以下有期徒刑，得併科新台幣二十萬元以上一百萬
元以下罰金：
  一、未具第十八條第一項第一款之條件，獵捕、宰殺保育類野生動物者。
  二、違反第十八條第一項第二款規定，未經中央主管機關許可獵捕宰殺保育類野生
      動物者。
  三、違反第十九條第一項規定，使用禁止之方式獵捕宰殺保育類野生動物者。


司法院資訊處製作；財團法人民間司法改革基金會備份。
